【裁判字號】    91,訴,272
【裁判日期】    920612
【裁判案由】    毒品危害防制條例
【裁判全文】
臺灣嘉義地方法院刑事判決                          九十一年度訴字第二七二號
    公  訴  人  臺灣嘉義地方法院檢察署檢察官
    被      告  甲○○
    指定辯護人  本院公設辯護人丁○○
右列被告因違反毒品危害防制條例案件，經檢察官提起公訴 (九十一年度偵字第一五
三九號），本院判決如左：
    主  文
甲○○連續販賣第一級毒品，處有期徒刑貳年；緩刑伍年，緩刑期內付保護管束；扣
案之第一級毒品海洛因拾玖包（合計淨重貳拾壹點捌壹公克、包裝重伍點參肆公克、
純質淨重捌點壹參公克）沒收銷燬之，扣案之行動電話壹支沒收；販賣第一級毒品所
得新台幣捌仟元沒收，如全部或一部不能沒收時，以其財產抵償之。
    事  實
一、甲○○基於意圖營利之概括犯意，自民國九十一年二月初某日起至同年月二十二
    日止，分別在嘉義縣朴子溪橋附近、六腳鄉潭墘村潭子墘四十八號之四與其他不
    詳地點，以每一小包新台幣（下同）一千元之價格，連續販賣第一級毒品海洛因
    予乙○○八次，前後販賣第一級毒品海洛因所得共八千元；嗣於九十一年二月二
    十二日下午五時許，乙○○欲再向甲○○購買海洛因之際，經警當場在嘉義縣六
    腳鄉潭墘村潭子墘四十八號之四前查獲，並扣得甲○○準備販賣予乙○○之第一
    級毒品海洛因一小包及乙○○準備交付甲○○之價金一千元；甲○○經警查獲後
    ，經檢察官事先同意，於偵查中供述與本案案情有重要關係之待證事項及販賣第
    一級毒品前手之姓名與犯罪事實，因而使檢察官得以追訴該案之其他共犯袁世杰
    、王瑞郎等人，並自動帶警至其嘉義縣六腳鄉潭墘村七十五號、同縣太保市○○
    里○○○街四十號居處，起出供己施用之第二級毒品安非他命一包（含袋）毛重
    一點九六公克（施用第二級毒品部分，經檢察官另案聲請觀察勒戒）及準備供己
    施用或販賣予乙○○施用之第一級毒品海洛因共十八包暨甲○○所有與乙○○聯
    繫販賣毒品所用之行動電話一支（NOKIA牌、門號：0000000000）。
二、案經台南縣警察局移由臺灣嘉義地方法院檢察署檢察官偵查起訴。
    理  由
一、右揭被告甲○○曾先後多次販賣第一級毒品海洛因予乙○○，每次販賣一小包，
    每包一千元之犯罪事實，迭據被告甲○○於警局初詢、檢察官偵查及本院歷次調
    查、審理時供認不諱，核與證人乙○○於警、偵訊時陳證：曾向被告甲○○購買
    八次海洛因，每次購買一千元等語之情節大致相符，並有第一級毒品海洛因共十
    九包（查獲時一小包及被告甲○○自動帶警起出十八包）及行動電話一支扣案可
    資佐證；另查，扣案「送驗白粉十九包均含第一級第六項毒品海洛因成分，合計
    淨重二一‧八一公克（包裝重五‧三四公克），純度三七‧二六％，純質淨重八
    ‧一三公克」之情，有法務部調查局調科壹字第一八０００一四０五號鑑定通知
    書一件附卷可稽，足認被告甲○○之自白與調查所得之客觀事證相符，足堪做為
    被告不利認定之證據資料；至證人乙○○於本院審理時固改稱未向被告購買毒品
    ，而係與被告共同出資購買云云，然查，證人乙○○倘未向被告購買毒品，豈有
    歷警、偵訊均指稱係向被告購買之理，足認證人乙○○於本院審理時之陳證情詞
    ，顯係事後迴護被告之詞，難認可採。另查海洛因物稀價昂，為政府嚴予取締之
    物，苟無利可圖，則被告至愚亦無甘冒被移送法辦之危險，平白從事販賣之理，
    是其所販入之價格必較其所出售之價格低廉，被告有從中賺取買賣之差價牟利之
    營利意圖，至為灼然。此外，復有扣押書、毒品初步檢驗報告單及查獲現場照片
    等件在卷可參，事證明確，被告犯行，洵堪認定。
二、查海洛因係第一級（第六項）毒品，毒品危害防制條例第二條第二項第一款定有
    明文；是核被告甲○○所為，係犯毒品危害防制條例第四條第一項之販賣第一級
    毒品罪；其販賣前持有海洛因之低度行為，為販賣之高度行為所吸收，不另論罪
    ；被告先後多次犯行，時間緊接，方法相同，所犯復為犯罪構成要件同一之罪名
    ，顯係基於概括犯意反覆為之，應依刑法第五十六條連續犯之規定論以一罪，除
    死刑、無期徒刑，依法不得加重外，並加重其刑。
三、按（證人保護法）第二條所列刑事案件之被告或犯罪嫌疑人，於偵查中供述與該
    案案情有重要關係之待證事項或其他共犯之犯罪事證，因而使檢察官得以追訴該
    案之其他共犯者，以經檢察官事先同意者為限，就其因供述所涉之犯罪，減輕或
    免除其刑，證人保護法第十四條第一項定有明文。本院經查，本案被告經警查獲
    後，經檢察官事先同意，並依證人保護法之規定，於偵查中供述與本案案情有重
    要關係之待證事項及販賣第一級毒品前手之姓名與犯罪事實，因而使檢察官得以
    追訴該案之其他共犯袁世杰、王瑞郎等人，並自動帶警至其嘉義縣六腳鄉潭墘村
    七十五號、同縣太保市○○里○○○街四十號居處，起出供己施用之第二級毒品
    安非他命一包（含袋）毛重一點九六公克（施用第二級毒品部分，經檢察官另案
    聲請觀察勒戒）及準備供己施用或販賣予乙○○施用之第一級毒品海洛因共十八
    包暨甲○○所有與乙○○聯繫販賣毒品所用之行動電話一支（NOKIA牌、門號：
    0000000000）等事實，有警、偵訊筆錄、卷附（偵查員陳俊明所製作
    ）「甲○○配合台南縣警察局偵辦毒品危害防制條例案詳細經過」及台灣嘉義地
    方法院檢察署九十二年二月七日丙○博和字０二二八一號函等件在卷可稽，是本
    案應有證人保護法第二條之適用，宜先敘明。至公訴人對本案被告具體求刑有期
    徒刑二年乙節，按無期徒刑減輕者，為七年以上有期徒刑，刑法第六十五條第二
    項定有明文。被告所犯為最輕本刑無期徒刑之重罪，如有依法減輕之事由，依前
    開刑法第六十五條第二項之規定，仍應處七年以上之有期徒刑，且本案尚有連續
    犯依法應加重之情節，能否因被告供述毒品來源（前手），因而破獲，分別適用
    毒品危害防制條例與證人保護法相關規定及因公訴人之具體求刑減刑至有期徒刑
    二年，非無疑義，本院按：
    （一）就法律論理而言：
          １、證人保護法第十四條第一項規定，符合該條要件者，除得依法減輕其
              刑外，同時亦得「免除其刑」，是依法律解釋上「舉重以明輕、舉輕
              以明重」之法律原則，該條規定最輕情形既得免除其刑，則論以有期
              徒刑二年，應與上開法律原則無違；且
          ２、退步而言，信賴保護原則乃憲法所保障之人民基本權，人民信賴公權
              力之具體作為始決意為一定之舉措，其信賴公權力確係合法行事之意
              念，理應受保障，不因公權力之行使事後經證明為有瑕疵而影響人民
              對公權力之信賴。被告固因販毒經警查獲，但若被告拒絕主動供述與
              案情有重要關係之待證事項，且未配合檢、警查緝販毒前手，非但檢
              警可能無法順利追緝販毒前手等其他共犯，且本案被告之犯行，亦未
              必能加以定罪，被告之所以願自白全案情節並配合追緝前手，堪認主
              要原因應係偵查時得檢察官事先同意適用證人保護法，檢察官並因此
              當庭告知被告將向法院求刑有期徒刑二年等語，此有九十一年五月十
              五日偵查筆錄在卷可參，是被告信賴公訴人告知之事項，因而配合檢
              、警行事，按諸前開信賴保護原則之意旨，縱認公訴人之求刑尚欠允
              當，應認被告之信賴仍受保護。
    （二）就現行法制而言：
          １、被告犯毒品危害防制條例第四條第一項之罪，供出毒品來源，因而破
              獲，依同條例第十七條之規定，本得減輕其刑；且
          ２、被告係得檢察官事先同意適用證人保護法而配合追緝毒品來源（前手
              ），依證人保護法第十四條第一項之規定，亦得減輕其刑；尚且
          ３、被告販賣毒品次數及數量尚稱有限，犯罪情狀尚屬輕微，且販賣之對
              象，亦係共同施用毒品之友人一人，縱依前述二項減輕刑罰事由遞減
              其刑後之最低刑度，仍不免有情輕法重之處，其犯罪情狀實可憫恕，
              宜依刑法第五十九條之規定，再酌量減輕其刑。並依法先加（連續犯
              部分）後（遞）減之。
    （三）爰審酌被告尚無犯罪前案紀錄之品行、高職畢業之智識程度、將海洛因出
          售他人施用戕害他人身心、其犯罪之動機、目的、手段、販賣毒品之次數
          、數量均稱有限、犯罪後態度良好、自白犯行並配合追緝販毒前手等一切
          情狀，並參酌檢察官為被告具體求刑之內容，量處如主文所示之刑。另查
          ，被告前未曾受刑之宣告之事實，台灣高等法院被告全國前案紀錄表及台
          灣嘉義地方法院檢察署刑案資料查註紀錄表各一件附卷可參，其因一時失
          慮，致罹刑典，事後已坦認犯行，深具悔意，歷此次偵、審程序及罪行宣
          告之教訓後，已足促其警惕，信無再犯之虞，本院因認所宣告之刑，以暫
          不執行為適當，爰併宣告緩刑五年，緩刑期內付保護管束，以觀後效，並
          勵自新。
四、扣案（公訴人認已發還被告，容有誤會）之行動電話一支（NOKIA牌、門號：0
    000000000），係被告所有用以與證人乙○○聯絡販賣毒品事宜所用之
    物之事實，業據被告供述明確，應依刑法第三十八條第一項第二款之規定沒收之
    。扣案之海洛因，經送驗結果，認：「送驗白粉十九包均含第一級第六項毒品海
    洛因成分，合計淨重二一‧八一公克（包裝重五‧三四公克），純度三七‧二六
    ％，純質淨重八‧一三公克」之情，有法務部調查局調科壹字第一八０００一四
    ０五號鑑定通知書一件附卷可稽，業如前述，上開海洛因均為查獲之毒品，均應
    依毒品危害防制條例第十八條第一項前段之規定，沒收銷燬之。又被告販賣第一
    級毒品海洛因所得八千元，已經被告花用殆盡之情，業據其供明在卷，且與事理
    無違，此部分販賣毒品所得雖未扣案，仍應依毒品危害防制條例第十九條第一項
    宣告沒收，如全部或一部不能沒收時，以其財產抵償之。至扣案之十一萬九千八
    百元，其中一千元係證人乙○○準備交付被告之毒品價金，既未完成交付，難認
    係被告販賣毒品「所得」，自不得為沒收之諭知，其他扣案現金，其中十萬元（
    一捆），係被告準備支付汽車貸款之金錢，其餘則為被告經查獲時隨身攜帶之現
    金，均非被告販賣毒品所得，且亦乏積極事證足認此部分現金確為被告販毒所得
    ，自亦不得為沒收之諭知，均附此敘明。
五、公訴意旨另以被告乙○○基於販賣第一級毒品海洛因牟利之概括犯意，自九十年
    十月某日起至九十一年二月二十三日止，另有販賣毒品於綽號「阿坤」、「阿其
    」之人，因認此部分行為亦涉犯毒品危害防制條例第四條第一項之罪嫌。惟按被
    告未經審判證明有罪確定前，推定其為無罪。犯罪事實應依證據認定之，無證據
    不得認定犯罪事實，刑事訴訟法第一百五十四條定有明文；又被告或共犯之自白
    ，不得作為有罪判決之唯一證據，仍應調查其他必要之證據，以察其是否與事實
    相符，刑事訴訟法第一百五十六條第二項亦有明文。經查，公訴意旨認被告有販
    賣海洛因予綽號「阿坤」、「阿其」之人，係以被告於偵訊時之自白為論據，但
    「阿坤」、「阿其」是否真有奇人？真實姓名年籍各如何？被告如何、於何時、
    何地販售若干毒品予綽號「阿坤」、「阿其」之人？卷內均乏客觀可查證之證據
    資料，此部分不能證明，原應為無罪之諭知，但因公訴人係以部分事實倘屬成立
    ，與本院論罪科刑部分，有裁判上之一罪關係而為起訴，是就此部分，爰不另為
    無罪之諭知，附此敘明。
據上論斷，應依刑事訴訟法第二百九十九條第一項前段，毒品危害防制條例第四條第
一項、第十七條、第十八條第一項、第十九條第一項，刑法第十一條前段、第五十六
條、第五十九條、第七十四條第一款、第九十三條第一項、第三十八條第一項第二款
，證人保護法第十四條第一項，判決如主文。
本案經檢察官周欣潔到庭執行職務
中      華      民      國    九十二    年      六      月     十二     日
   臺灣嘉義地方法院刑事第三庭
                                          法  官  許兆慶
右正本證明與原本無異。
如不服本判決，應於判決送達後十日內，向本院提出上訴狀。
中      華      民      國    九十二    年      六      月     十二     日
                                          書記官  洪麗惠
附錄法條：毒品危害防制條例第四條第一項：
製造、運輸、販賣第一級毒品者，處死刑或無期徒刑；處無期徒刑者，得併科新台幣
一千萬元以下罰金。


司法院資訊處製作；財團法人民間司法改革基金會備份。
